【裁判字號】    90,訴,2034
【裁判日期】    901226
【裁判案由】    偽造文書等
【裁判全文】
臺灣高雄地方法院刑事判決                          九十年度訴字第二三四號
    公  訴  人  臺灣高雄地方法院檢察署檢察官
    被      告  丁○○
右列被告因偽造文書等案件，經檢察官提起公訴（八十九年度偵字第八五九九、一○
五二四號），本院判決如左：
    主  文
丁○○共同行使偽造私文書，足以生損害於他人，累犯，處有期徒刑拾月。
偽造之卡面上為華僑商業銀行卡號：四五六三、一八○一、四三一○、一三○二號之
信用卡（原為花旗銀行所發行之信用卡）壹張、偽造之卡面上為第一商業銀行卡號：
四五一八、四八○○、一三八四、一二○一號信用卡（原為大眾銀行所發行之信用卡
）壹張、及筆記型電腦、讀卡機、螢幕機、燒錄機、電腦主機、印表機各壹台、側錄
機壹組、磁片貳塊、信用卡肆張、鍵盤壹個，均沒收。
    事  實
一、丁○○前曾因妨害自由案件，經法院判處有期徒刑八月確定，於民國八十五年十
    月二十五日執行完畢，仍不知悔改。丁○○與甲○○、乙○○（均另行通緝）於
    八十九年四月十五日，共同基於偽造私文書後加以行使，並意圖為自己不法所有
    之詐欺取財犯意聯絡，由丁○○與甲○○共同前往高雄市○○區○○路六十巷二
    弄一號六樓乙○○租住處，而由乙○○偽造華僑商業銀行卡號：四五六三、一八
    ○一、四三一○、一三○二號之信用卡（原為花旗銀行所發行之信用卡，持卡人
    姓名：王雲端），及偽造第一商業銀行卡號：四五一八、四八○○、一三八四、
    一二○一號信用卡（原為大眾銀行所發行之信用卡，持卡人姓名：黃政賢）各乙
    張，並即交予丁○○與甲○○，而由甲○○在上開二張信用卡背面偽簽「陳啟榮
    」之署押各乙枚，足生損害於王雲端、黃政賢、「陳啟榮」、花旗銀行及大眾銀
    行。且推由丁○○與甲○○於八十九年四月十五日下午四時許，持上開偽造之華
    僑商業銀行信用卡，前往高雄縣鳳山市○○路十四之三號丙○○所開設之「彩森
    電訊科技有限公司（下稱彩森公司）」，欲刷卡消費購買行動電話二支，因前於
    是（十五）日上午十時許，甲○○持上開偽造之第一商業銀行信用卡單獨前去上
    址彩森公司，欲持之刷卡消費購買摩托羅拉廠型號三六八八行動電話乙支（價格
    新台幣（下同）一萬九千元），因上開第一商業銀行信用卡無法執行刷卡行為而
    未能得手，甲○○即稱下午再持信用卡前來購買該行動電話，後因銀行以電話通
    知丙○○上開交易之信用卡係屬偽卡，丙○○因而報警處理，而於丁○○與甲○○再度前來欲持偽卡購買行動電話，然尚未出示行使時，即為埋伏之員警當場查
    獲，並自甲○○身上扣得上開偽造之華僑商業銀行信用卡乙張，及自丁○○所駕
    駛之車牌號碼ＸＱ─五五七八號自小客車駕駛座上遮陽板內扣得上開偽造之第一
    商業銀行信用卡乙張。嗣於同年四月二十六日下午四時十分許，為警循線在上址
    乙○○租住處搜索扣得用以偽造信用卡之筆記型電腦、讀卡機、螢幕機、燒錄機
    、電腦主機、印表機各乙台、側錄機一組、磁片二塊、信用卡四張、鍵盤乙個等
    物。
二、案經高雄縣警察局鳳山分局移送台灣高雄地方法院檢察署檢察官偵查起訴。
    理  由
一、訊據被告丁○○固坦認確有於八十九年四月十五日下午四時許，以車牌號碼ＸＱ
    ─五五七八號自小客車搭載被告甲○○共同前往上址彩森公司，而為警當場查獲
    ，並自被告甲○○身上扣得上開偽造之華僑商業銀行信用卡乙張，及自其所駕駛
    之自小客車駕駛座上遮陽板內扣得上開偽造之第一商業銀行信用卡乙張之事實不
    諱，惟矢口否認有何右揭犯行，辯稱：當日因下雨，甲○○叫伊載他前去上址彩
    森公司，伊並不知甲○○欲持偽卡消費，到達後甲○○即下車進入，後因甲○○
    已進入甚久，伊始進入該店找尋甲○○，剛找到甲○○時，即為警查獲，當時伊
    並無詢問該店老闆丙○○關於行動電話之事，而扣案之偽造第一商業銀行信用卡
    ，伊並不知為何在伊自小客車內，伊於警訊中所稱甲○○曾拿信用卡予伊觀看，
    並稱是他撿到的，並非放置在車內之偽卡，當天甲○○並無拿任何信用卡予伊觀
    看或交予伊，且伊從未搭載甲○○前去乙○○上址租住處，亦從未去過該處云云
    。然查：
  (一)被告丁○○確有於八十九年四月十五日下午四時許，以車牌號碼ＸＱ─五五七八
    號自小客車搭載被告甲○○共同前往上開彩森公司，而為警當場查獲，並自被告
    甲○○身上扣得上開偽造之華僑商業銀行信用卡乙張，及自其所駕駛之自小客車
    駕駛座上遮陽板內扣得上開偽造之第一商業銀行信用卡乙張之事實，業據被告丁○○於警訊及偵、審時均供承不諱，核與同案被告甲○○於警訊及偵查時供述之
    情節大致相符，並證人即彩森公司負責人丙○○於警訊及偵查時證稱屬實，復有
    上開偽造之信用卡二張扣案可證；是此部分事實，堪信為真實。
  (二)被告甲○○於警訊及偵查時供稱：於八十九年四月十五日下午四時許，為警查獲
    之偽造華僑商業銀行卡號：四五六三、一八○一、四三一○、一三○二號及偽造
    第一商業銀行卡號：四五一八、四八○○、一三八四、一二○一號信用卡各乙張
    ，是經由丁○○介紹，並由丁○○與伊於該（十五）日上午十時許，共同前去高
    雄市○○區○○路六十巷二弄一號六樓乙○○租住處，向乙○○拿取上開二張偽
    造之信用卡，以為購物及借錢所用，事後再與乙○○結算報酬，而伊於是（十五
    ）日上午十時許，即持上開偽造之第一商業銀行信用卡，前往高雄縣鳳山市○○
    路十四之三號「彩森公司」，欲刷卡消費購買行動電話，因該卡被拒絕交易，而
    未能成功，伊即向該店人員表示下午再來等語，被告乙○○於警訊及偵查時供述
    ：於八十九年四月十五日由丁○○與伊聯絡，後與甲○○共同前來伊上址租住處
    ，由甲○○提供所謂會員卡及資料予伊，請伊幫他們燒錄進磁卡內，他們就在上
    址中庭內等候，待伊燒錄完成後，即拿下去交予他們等語，並證人即彩森公司負
    責人丙○○於警訊及偵查時證稱：於八十九年四月十五日上午十時許，被告甲○○持上開偽造之第一商業銀行信用卡，背面簽有「陳啟榮」姓名，前來伊店內欲
    刷卡消費，以購買摩托羅拉廠型號三六八八行動電話乙支，價值一萬九千元，因
    被告甲○○所持上開信用卡無法執行刷卡，並經銀行來電告知伊該信用卡係偽卡
    ，伊即將上開信用返還被告甲○○，被告甲○○並稱下午再持其女友之信用卡來
    購買行動電話，後於是（十五）日下午三時多許，被告甲○○先進入店內稱欲選
    購行動電話，過了約三分鐘，被告丁○○進來，即與被告甲○○一起看行動電話
    及向伊詢問機種，事先被告甲○○有打電話予伊，稱其與朋友也要購買乙支行動
    電話，講了約五分鐘左右，即為埋伏之警察查獲等語，證人即上開偽造華僑商業
    銀行信用卡（原為花旗銀行所發行之信用卡）之持卡人王雲端於警訊時證述：卡
    號：四五六三、一八○一、四三一○、一三○二號信用卡，係伊向花旗銀行所申
    請核發行，伊從未遺失過該信用卡，且伊並無向華僑商業銀行申請過信用卡，後
    經花旗銀行通知伊該信用卡有遭盜之情事，請伊將信用卡寄回花旗銀行換發新卡
    等語，證人即上開偽造第一商業銀行信用卡（原為大眾銀行所發行之信用卡）持
    卡人黃政賢於警訊時證陳：卡號：四五一八、四八○○、一三八四、一二○一號
    信用卡，係伊向大眾銀行所申請核發，伊並不認識被告甲○○或「陳啟榮」，後
    大眾銀行有通知伊該信用卡不能再使用，要補發新卡等語，且有高雄縣警察局執
    行逕行搜索結果報告書乙紙、八十九年四月二十六日執行搜索報告及搜索扣押證
    明筆錄各乙紙附卷可稽，及上開偽造之信用卡二張、用以偽造信用卡之筆記型電
    腦、讀卡機、螢幕機、燒錄機、電腦主機、印表機各乙台、側錄機一組、磁片二
    塊、信用卡四張、鍵盤乙個等物扣案可資佐證。準此，經核上述事證以觀，於八
    十九年四月十五日，被告丁○○應與甲○○、乙○○共同基於偽造私文書後加以
    行使，並意圖為自己不法所有之詐欺取財犯意聯絡，由被告丁○○與甲○○共同
    前往上開被告乙○○租住處，而由乙○○偽造上開二張信用卡，後於同（十五）
    日上午十時許及下午四時許，被告丁○○與甲○○持上開偽造之第一商業銀行、
    華僑商業銀行信用卡，前往上開彩森公司，欲刷卡消費購買行動電話等情，堪予
    認定。
  (三)被告丁○○於警訊及偵查時雖辯稱：於八十九年四月十五日下午四時許，在高雄
    縣鳳山市○○路與光復路口為警自甲○○皮包查獲偽造華僑商業銀行卡號：四五
    六三、一八○一、四三一○、一三○二號，及自伊自小客車內查獲偽造第一商業
    銀行卡號：四五一八、四八○○、一三八四、一二○一號信用卡各乙張，均為甲○○所有，而於伊自小客車查獲偽造之信用卡，係甲○○交予伊觀看，伊看該信
    用卡沒有用，所以就隨手放置在自小客車之遮陽板內，甲○○向伊稱這二張信用
    卡均係其所撿得，交予伊看時，背面已簽署「陳啟榮」姓名，當日係因甲○○欲
    前往上開彩森公司購物，而叫伊載他過去，伊並不知上開二張信用卡均係偽造的
    ，當天伊僅向該店老闆丙○○詢問行動電話殼子，並無詢問行動電話及機種，而
    伊曾載甲○○前去上址乙○○租住處樓下，伊並不知甲○○到乙○○租住處做何
    事云云，惟觀之前述同案被告甲○○及乙○○於警訊及偵查時之供詞、及證人即
    彩森公司負責人丙○○於警訊及偵查時之證詞可知，於八十九年四月十五日，先
    由被告丁○○與被告乙○○聯絡後，被告丁○○即與被告甲○○共同前來上址被
    告乙○○租住處，由被告乙○○偽造上開二張信用卡後，交予被告丁○○及甲○○，而由甲○○在上開二張偽造之信用卡背面偽簽「陳啟榮」之署押各乙枚，於
    同（十五）日上午十時許，先由被告甲○○持上開偽造之第一商業銀行信用卡單
    獨前去上址彩森公司，欲持之刷卡消費，因該信用卡無法執行刷卡行為而未能得
    手，被告甲○○並向證人即彩森公司負責人丙○○稱其下午再持信用卡前來購買
    行動電話，並以電話告知證人丙○○其將與友人前來購買行動電話，又因上開交
    易時，銀行以電話告知證人丙○○被告甲○○所持之信用卡係偽卡，故證人丙○○即報警處理。於同（十五）日下午四時許，被告甲○○及丁○○共同持上開偽
    造之華僑商業銀行信用卡，前往上址彩森公司，欲刷卡消費購買行動電話二支時
    ，於被告甲○○及丁○○在選購並詢問機種時，即為埋伏之員警當場查獲等情。
    再者，被告丁○○就是否與被告甲○○共同前往被告乙○○上址租住處？上開偽
    造之第一商業銀行信用卡何以在其所駕駛之自小客車內？係因被告甲○○進入該
    店選購物品甚久，始進入找尋甲○○時、抑或於詢問證人丙○○行動電話機殼時
    ，為警查獲？被告丁○○前後供述不一，且與同案被告甲○○、乙○○之供詞相
    互矛盾，自難遽採為被告丁○○有利事實認定之證據。
  (四)綜上，被告丁○○所辯上情，應屬事後卸責之詞，不足採信。是被告丁○○上開
    犯行，事證明確，實堪認定。
二、按信用卡背面之電磁紀錄，在信用卡交易之過程，係特約商店與信用卡處理中心
    藉由電腦之連線處理，用以核對該信用卡之有效性及持卡人之同一性所用，是信
    用卡背面之電磁紀錄應屬刑法第二百二十條第二項所稱之準私文書。復在信用卡
    背面簽名欄簽名，單純自形式上觀察，即足以表示信用卡之簽名者，於信用卡有
    效期限內，有效使用該信用卡之辨識及證明，並非依習慣或特約表示一定用意之
    證明，性質上亦屬刑法第二百十條之私文書。核被告丁○○所為，係犯刑法第二
    百十六條、第二百十條之行使偽造私文書罪及第三百三十九條第三項、第一項之
    詐欺取財未遂罪。被告丁○○與被告甲○○及乙○○間，就前揭犯行，有犯意之
    聯絡及行為之分擔，均為共同正犯。被告偽造信用卡上署押之行為，應係偽造私
    文書之部分行為，不另論以偽造署押罪。被告等偽造二張信用卡，係於緊接之時
    間內接續為之，依一般社會健全觀念，在時間差距上各行為之獨立性極為薄弱，
    難以強行分開，在刑法評價上屬單一犯意內之數個接續行為，而為包括之一罪。
    又被告等偽造信用卡私文書後，持以行使，偽造私文書之低度行為，應為行使偽
    造私文書之高度行為所吸收，不另論罪。且其以一行使行為，同時行使偽造私文
    書及準私文書，為想像競合犯，應僅論以一行使偽造私文書罪。再被告等已著手
    於詐欺行為之實施，然未得手（指八十九年四月十五日上午十時許之詐欺取財行
    為，至同日下午四時許，該次因尚未行使出示詐財，不論以行使偽造私文書及詐
    欺取財未遂罪），為未遂犯；公訴人認係既遂，容有誤會。又其行使偽造私文書
    罪與詐欺取財未遂罪所犯二罪間，有方法目的之牽連犯關係，應從重依行使偽造
    私文書罪處斷。被告行為後，於九十年六月二十二日，刑法第二百零一條之一第
    一、二項雖增列偽造信用卡及行使偽造信用卡罪，惟法定刑度均較偽造私文書及
    行使偽造私文書為重，依刑法第二條第一項但書規定，應仍依修正前之偽造私文
    書或行使偽造私書罪處斷。另被告曾因妨害自由案件，經法院判處有期徒刑八月
    確定，於八十五年十月二十五日執行完畢，有台灣高等法院被告全國前案紀錄表
    可按，其於有期徒刑執行完畢後五年以內再犯有期徒刑以上之罪，為累犯，依法
    加重其刑。爰審酌被告之品行不佳，竟貪圖不法利益，共同偽造信用卡欲以此刷
    卡購物，嚴重影響金融秩序，犯罪之手段、目的、所生危害，及犯後未坦認犯行
    等一切情狀，量處如主文所示之刑，以資懲儆。另偽造之上開二張信用卡、用以
    偽造信用卡之筆記型電腦、讀卡機、螢幕機、燒錄機、電腦主機、印表機各乙台
    、側錄機一組、磁片二塊、信用卡四張、鍵盤乙個，為被告所有且供犯罪所用之
    物，已如前述，爰依刑法第三十八條第一項第二款宣告沒收。至上開偽造之信用
    卡二張背面上偽造「陳啟榮」署押二枚，因上開信用卡二張既已宣告沒收，自無
    庸另對背面上偽造之署押為沒收之諭知，併此說明。
據上論斷，應依刑事訴訟法第二百九十九條第一項前段，刑法第二條第一項但書、第
二十八條、第二百十六條、第二百十條、第二百二十條第二項、第三百三十九條第三
項、第一項、第三十八條第一項第二款、第五十五條，罰金罰鍰提高標準條例第一條
前段，判決如主文。
本案經檢察官洪信旭到庭執行職務。
中      華      民      國      九十    年      十二    月    二十六    日
                                  臺灣高雄地方法院刑事第六庭
                                      法  官   洪榮家
右正本證明與原本無異。
如不服本判決，應於判決送達後十日內，向本院提出上訴狀。
                                      書記官   陳寰瑛
中      華      民      國      九十    年      十二    月    二十六    日
附錄本案論罪科刑法條全文：
刑法第二百十條：
  偽造、變造私文書，足以生損害於公眾或他人者，處五年以下有期徒刑。
刑法第二百十六條：
  行使第二百十條至第二百十五條之文書者，依偽造、變造文書或登載不實事項或使
  登載不實事項之規定處斷。
刑法第二百二十條：
  在紙上或物品上之文字、符號、圖畫、照像，依習慣或特約，足以為表示其用意之
  證明者，關於本章及本章以外之各罪，以文書論。
  錄音、錄影或電磁紀錄，藉機器或電腦之處理所顯示之聲音、影像或符號，足以為
  表示其用意之證明者，亦同。
  稱電磁紀錄，指以電子磁性或其他無法以人之知覺直接認識之方式所製成之紀錄，
  而供電腦處理之用者。
刑法第三百三十九條：
  意圖為自己或第三人不法之所有，以詐術使人將本人或第三人之物交付者，處五年
  以下有期徒刑、拘役或科或併科一千元以下罰金。
  以前項方法得財產上不法之利益或使第三人得之者，亦同。
  前二項之未遂犯罰之。


司法院資訊處製作；財團法人民間司法改革基金會備份。
